【裁判字號】    99,上訴,1189
【裁判日期】    990506
【裁判案由】    毒品危害防制條例
【裁判全文】
臺灣高等法院刑事判決                99年度上訴字第1189號
上  訴  人
即  被  告  甲○○
上列上訴人因毒品危害防制條例案件，不服臺灣板橋地方法院99
年度訴字第46號，中華民國99年2月3日第一審判決（起訴案號：
臺灣板橋地方法院檢察署98年度毒偵字第6736號），提起上訴，
本院判決如下：
    主  文
原判決撤銷。
甲○○施用第一級毒品，累犯，處有期徒刑陸月，如易科罰金，
以新臺幣壹仟元折算壹日；扣案之海洛因壹包（淨重零點零玖公
克、驗餘淨重零點零捌玖肆公克）沒收銷燬之。又施用第二級毒
品，累犯，處有期徒刑參月，如易科罰金，以新臺幣壹仟元折算
壹日。應執行有期徒刑捌月，如易科罰金，以新臺幣壹仟元折算
壹日；扣案之海洛因壹包（淨重零點零玖公克、驗餘淨重零點零
捌玖肆公克）沒收銷燬之。
    事  實
一、甲○○前於民國93年間因施用毒品案件，經國防部北部軍事
    法院桃園分院以93年度桃聲字第81號裁定送觀察、勒戒，因
    認無繼續施用傾向，而於93年9月7日執行完畢釋放。另於94
    年間，因違反職役職責之軍法案件，經國防部高等軍事法院
    以94年度法仁判字第74號判決判處有期徒刑1年，於94年8月
    18日確定，並於95年3月20日執行完畢。嗣於97年間又因施
    用毒品案件，經台灣板橋地方法院以97年度訴字第681號判
    處應執行有期徒刑1年確定。猶不知悔改，明知海洛因、甲
    基安非他命分係毒品危害防制條例第2條第2項第1款、第2款
    所定之第一級、第二級毒品，依法均不得施用、持有，竟(一)
    基於施用第一級毒品海洛因之犯意，於98年9月9日16時許，
    在臺北縣土城市○○街27巷10號2樓住處，以針筒注射之方
    式，施用第一級毒品海洛因1次。(二)於同年月7日14時許（起
    訴書誤載為4時），在上開地點，基於施用第二級毒品甲基
    安非他命之犯意，以吸食器燒烤煙霧之方式施用甲基安非他
    命1次。嗣於98年9月10日20時30分許，在臺北縣板橋市○○
    街23號前，向盤查之員警自首施用毒品犯行，並主動交付海
    洛因1包（淨重0.09公克、驗餘淨重0.0894公克，起訴書誤
    載為0.0849公克，應予更正）予員警，始悉上情。
二、案經臺北縣政府警察局板橋分局移送臺灣板橋地方法院檢察
    署檢察官偵查起訴。
    理  由
壹、程序方面：
    按被告以外之人於審判外之言詞或書面陳述，除法律有規定
    者外，不得作為證據；又被告以外之人於審判外之陳述，雖
    不符合同法第159條之1至第159條之4之規定，但經當事人於
    審判程序同意作為證據，法院審酌該言詞陳述或書面陳述作
    成時之情況，認為適當者，亦得為證據。當事人、代理人或
    辯護人於法院調查證據時，知有第159條第1項不得為證據之
    情形，而未於言詞辯論終結前聲明異議者，視為有前項之同
    意，刑事訴訟法第159條第1項及第159條之5分別定有明文。
    本判決下列所引用之證據資料，均經依法踐行調查證據程序
    ，當事人於本院言詞辯論終結前亦未聲明異議，本院審酌證
    據資料製作時之情況，均無違法不當及證明力明顯過低之瑕
    疵，亦查無依法應排除其證據能力之情形，認以之作為證據
    應屬適當，皆有證據能力。
貳、實體方面：
  一訊據上訴人即被告甲○○於警詢時、偵查中及審理時均坦承
    上揭事實不諱，而被告經警於98年9月10日晚間22時46分許
    採尿送驗結果（檢體編號：A0000000號），呈嗎啡及甲基安
    非他命陽性反應，有姓名代碼對照表、臺灣檢驗科技股份有
    限公司濫用藥物尿液檢驗報告各1件在卷可稽（見97年度毒
    偵字第6736號卷第19頁、第44頁）。另扣案之白粉1包（淨
    重0.09公克、驗餘淨重0.0894公克），經檢驗結果確屬海洛
    因成分，亦有交通部民用航空局航空醫務中心毒品鑑定書1
    件在卷可憑（見上揭偵卷第50頁）。被告自白與事實相符，
    本件事證明確，被告犯行堪予認定。
  二被告於93年間因施用毒品案件，經國防部北部軍事法院桃園
    分院以93年度桃聲字第81號裁定送觀察、勒戒，因認無繼續
    施用傾向，而於93年9月7日執行完畢釋放；嗣於97年間又因
    施用毒品案件，經臺灣板橋地方法院以97年度訴字第681號
    判處應執行有期徒刑1年確定，有本院被告前案紀錄表在卷
    可按。本件被告初犯施用毒品罪後，於5年內第二次再犯，
    於毒品危害防制條例93年1月9日修正施行後第三次以上再為
    本件施用毒品犯行，自應依法追訴處罰（最高法院97年度第
    5次刑事庭會議結論參照）。又海洛因、甲基安非他命分屬
    毒品危害防制條例第2條第2項第1款、第2款所列之第一級、
    第二級毒品。核被告所為，係犯毒品危害防制條例第10條第
    1項、第2項之施用第一級毒品海洛因罪、施用第二級毒品甲
    基安非他命罪。被告施用前後非法持有第一級毒品、第二級
    毒品之低度行為，均為施用之高度行為所吸收，不另論罪。
    又被告所犯上開施用第一級毒品海洛因、第二級毒品甲基安
    非他命等罪間，犯意各別、行為互殊，應予分論併罰。又被
    告有事實欄所載犯罪前科及刑之執行情形，有本院被告前案
    紀錄表在卷可考。被告於上開有期徒刑執行完畢後，5年內
    故意再犯本件有期徒刑以上之罪，均為累犯，各應依刑法第
    47條第1項之規定加重其刑。又證人即警員乙○○於本院審
    理時證稱：當時伊與同事執行便衣巡邏，見被告比較瘦且青
    春痘比一般人明顯，有施用毒品之面容，就上前盤查被告，
    被告言詞閃爍，加深我們的懷疑，在我們查到被告毒品前科
    前，被告主動坦承有施用毒品海洛因，並主動從口袋中交付
    海洛因給我們。因一般吸毒者於施用海洛因之前，都會施用
    安非他命，雖然沒有證據，我們也有懷疑被告有施用安非他
    命。我們帶被告到派出所，於做筆錄及驗尿前，被告就告訴
    我們除了海洛因外尚有吸食安非他命等語（見本院卷第26頁
    背面至27頁）。是證人乙○○於被告坦承施用毒品犯行前，
    對被告有無施用毒品，僅係單純主觀上之懷疑，並無確切之
    根據得為合理之可疑。被告係於有偵查犯罪權之警員確知其
    施用毒品犯罪前，向警員自首而接受裁判，爰依刑法第62條
    規定減輕其刑。上開加重減輕情形，應予先加後減。
  三原審對被告論罪科刑，固非無見。惟查：原判決未認定被告
    係自首，並依刑法第62條規定減輕其刑，容有未合。被告上
    訴抗辯本件施用毒品犯行不應追訴處罰雖無理由，惟原判決
    既有上述不當之處，仍應由本院予以撤銷改判。爰審酌被告
    有多次施用毒品前科，猶不知悔改，再為本件犯行。被告已
    前往衛生署八里療養院附設土城門診部接受美沙冬治療，有
    八里療養院99年3月22日診斷證明書在卷可按（見本院卷第1
    1頁）。兼衡被告智識程度、犯罪之動機、目的、手段，暨
    犯後態度良好等一切情狀，分別量處如主文第2項所示之刑
    ，並諭知易科罰金之折算標準，並定應執行之刑，及諭知易
    科罰金之折算標準（依司法院釋字第662號解釋：「中華民
    國94年2月2日修正公佈之現行刑法第41條第2項，關於數罪
    併罰，數宣告刑均得易科罰金，而定應執行刑之刑逾6個月
    者，排除適用同條第1項得易科罰金之規定部分，與憲法第2
    3條規定有違，並與本院釋字第366號解釋意旨不符，應自本
    解釋公佈之日起失其效力。」故對於數罪併罰，數宣告刑均
    得易科罰金，而定應執行之刑超過6個月之案件，依司法院
    釋字第366號、第662號解釋意旨，仍得易科罰金。）。扣案
    之海洛因1包，應依毒品危害防制條例第18條第1項前段之規
    定宣告沒收銷燬之。
據上論斷，應依刑事訴訟法第369條第1項前段、第364條、第299
條第1項前段，毒品危害防制條例第10條第1項、第2項、第18條
第1項前段，刑法第11條前段、第47條第1項、第62條、第51條第
5款、第41條第1項前段，刑法施行法第1條之1，判決如主文。
本案經檢察官李良忠到庭執行職務。
中    華    民    國    99    年    5     月    6     日
                  刑事第七庭  審判長法  官  宋明蒼
                                    法  官  趙功恆
                                    法  官  楊智勝
以上正本證明與原本無異。
施用第一級毒品部分如不服本判決，應於收受送達後10日內向本
院提出上訴書狀，其未敘述上訴之理由者並得於提起上訴後10日
內向本院補提理由書（均須按他造當事人之人數附繕本）「切勿
逕送上級法院」。
施用第二級毒品部分不得上訴
                                    書記官  林桂玉
中    華    民    國    99    年    5     月    10    日
附錄：本案論罪科刑法條全文
毒品危害防制條例第10條第1、2項
施用第一級毒品者，處6月以上5年以下有期徒刑。
施用第二級毒品者，處3年以下有期徒刑。

司法院資訊處製作；財團法人民間司法改革基金會備份。
